臺灣高等法院民事裁定
109年度抗字第1541號
抗  告  人  羅啟銘  

上列抗告人因相對人遠銀資產管理股份有限公司與債務人臺億建
築經理股份有限公司等間拍賣抵押物強制執行聲明異議事件，對
於中華民國109年9月29日臺灣基隆地方法院裁定（109年度執事
聲字第4號），提起抗告，本院裁定如下：     
    主  文
抗告駁回。
抗告費用由抗告人負擔。
    理  由
本件相對人即債權人遠銀資產管理股份有限公司執原法院107年
  度司拍字第133號拍賣抵押物裁定（下稱第133號裁定）為執行
  名義，以其債務人碩晟建設有限公司積欠新臺幣（下同）2億1
  ,274萬4,000元本息及違約金未還為由，聲請原法院民事執行
  處（下稱執行法院）108年度司執字第14092號強制執行事件查
  封執行債務人臺億建築經理股份有限公司、板信商業銀行股份
  有限公司名下（下稱臺億建經公司等二人，登記取得原因為信
  託，抗告人為信託人之一）如原處分附表（下稱附表）一、二
  所示不動產（即抵押物）。抗告人以上開不動產經鑑價達9億
  多元，遠逾相對人之執行債權而超額查封為由，向執行法院聲
  明異議，承辦司法事務官認其異議有理由，以原處分駁回相對
  人關於附表二所示不動產之強制執行聲請。相對人不服，提出
  異議，原法院裁定廢棄原處分，抗告人不服，對之提起抗告。
按查封債務人之不動產，以其價格足以清償強制執行之債權額
  及債務人應負擔之費用為限，強制執行法第113條準用第50條
  固定有明文，以保護債務人，避免債權人任意聲請超額查封。
  惟按抵押權人，於債權已屆清償期，而未受清償者，得聲請法
  院，拍賣抵押物，就其賣得價金而受清償；為同一債權之擔保
  ，於數不動產上設定抵押權，而未限定各個不動產所負擔之金
  額者，抵押權人得就各個不動產賣得之價金，受債權全部或一
  部之清償，分別為民法第873條、第875條所明文。又依強制執
  行法第4條規定，強制執行應依執行名義為之，是強制執行事
  件應為如何之執行，悉依執行名義之內容定之。於債權人提出
  法院准許拍賣抵押物之裁定請求執行時，除該項執行名義有尚
  未成立之情形，不得據以強制執行外，執行法院自應依「執行
  名義所載之內容」開始執行，且前揭裁定為對物之執行名義，
  其性質與對人之執行名義不同，非以債務人之責任財產為執行
  對象，執行法院自不得以其請求執行之抵押物不當超額查封為
  由，駁回其一部標的之聲請。至於前揭抵押物之拍賣如屬可分
  ，且部分標的賣得價金可能已足以清償強制執行之債權額及債
  務人應負擔之費用時，則屬執行法院依強制執行法第113條準
  用第72條規定應否停止拍賣之問題，要與債權人聲請強制執行
  是否合法之判斷無涉。查相對人聲請本件強制執行，業向執行
  法院提出原法院准許其拍賣臺億建經公司等二人所有坐落基隆
  市○○區○○段000地號、同區仁德段311、313、316-1、320-1、3
  20-3地號等六筆土地所有權應有部分及其上同段1038建號等73
  筆建物所有權全部（內含附表一、二所示不動產）之第133號
  裁定為執行名義（見執行卷㈠第16至27頁），依前說明，其對
  於附表一、二所示不動產之強制執行聲請自屬合法；縱相對人
  之執行債權額為2億1,274萬4,000元本息及違約金，上開不動
  產鑑價結果達9億多元，執行法院仍不得以其超額查封為由，
  駁回其一部之聲請。從而，原法院裁定廢棄司法事務官所為駁
  回抗告人關於附表二所示不動產之強制執行聲請之處分，理由
  雖有不同，結論並無二致。抗告意旨指摘原裁定不當
　，求予廢棄，為無理由，應予駁回。
據上論結，本件抗告為無理由，爰裁定如主文。 
中　　華　　民　　國　　109 　年　　11　　月　　 27 　日
                  民事第七庭    
                    審判長法  官  李昆霖
                          法  官  王育珍
                          法  官  林翠華
正本係照原本作成。
本裁定除以適用法規顯有錯誤為理由外，不得再抗告。如提起再
抗告，應於收受送達後10日內委任律師為代理人向本院提出再抗
告狀。並繳納再抗告費新臺幣1千元。
中　　華　　民　　國　　109 　年　　11　　月　　27　　日
　　　　　　　　　　　　　書記官  黃文儀